臺灣高等法院高雄分院民事判決　　　　93年度上更(一)字第17號
上　訴　人　戊○○○
　　　　　　丙○○
　　　　　　丁○○
　　　　　　乙○○
上列四人共同
訴訟代理人　蘇精哲律師
　　　　　　劉家榮律師
　　　　　　徐建光律師
複代理人　　李汶哲律師
被上訴人　　甲○○
　　　　　　己○○
上列當事人間請求損害賠償事件，上訴人對於中華民國91年3 月
8 日臺灣高雄地方法院90年度訴字第1118號第一審判決提起上訴
，經最高法院第一次發回更審，本院於民國94年3 月2 日言詞辯
論終結，判決如下：
    主      文
原判決關於命上訴人(一)應連帶給付被上訴人己○○新台幣玖拾
萬捌仟伍佰伍拾柒元本息部分。(二)應連帶給付被上訴人甲○○新
台幣玖拾萬壹仟柒佰肆拾陸元本息部分。(三)上開二部分假執行
之宣告暨訴訟費用之裁判（確定部分除外）均廢棄。
上開廢棄部分，被上訴人在第一審之訴及假執行之聲請均駁回。
第一、二審（除確定部分外）及發回前第三審訴訟費用由被上訴
人負擔。
　　事實及理由
一、被上訴人經合法通知，未於言詞辯論期日到場，核無民事訴
    訟法第386 條各款所列情形，爰依上訴人之聲請，由其一造
    辯論而為判決，合先明。
二、被上訴人主張：伊子李明倫自民國87年12月30日起，受僱於
    武青工程有限公司（以下簡稱武青公司），擔任工地現場之
    工人。武青公司未依勞工安全衛生法第25條第1 項及第23條
    第1 項規定，訂定安全衛生工作守則，報經檢查機關備查後
    公告實施，亦未對勞工施以從事工作及預防災變所必要之安
    全衛生、教育訓練。嗣88年10月16日13時許，在高雄縣仁武
    鄉仁福村橫山一巷4 之1 號武青公司物品集散場內，因固定
    式起重機（塔式）吊具無法捲下，負責現場工作調配之該公
    司總經理即上訴人之被繼承人張添富（已於89年4 月17日死
    亡），明知李明倫未受任何高處工作安全教育訓練，竟仍指
    派李明倫與訴外人吳國禎攀爬至離地面高9 公尺之起重機桁
    架上從事檢修工作，致李明倫自該桁架上墜落地面受傷，送
    醫後不治死亡。張添富係武青公司之總經理，負責經營武青
    公司並指揮監督勞工，為實際負責人，即應與武青公司連帶
    負損害賠償責任。而上訴人為張添富之繼承人，自應繼承張
    添富所負擔之債務。伊分別為李明倫之父母。爰依侵權行為
    之法律關係，提起刑事附帶民事訴訟，請求上訴人連帶給付
    （賠償）被上訴人甲○○新台幣（下同）93萬1,746 元（包
    括殯葬費、扶養費、慰藉金等項）及上訴人應與武青公司連
    帶給付被上訴人己○○93萬8,557 元（包括扶養費、慰藉金
    等項）並均自起訴狀繕本送達翌日起至清償日止，加付法定
    遲延利息之判決。（被上訴人超過上述金額之請求部分，先
    後經第一審及本院前審判決駁回，被上訴人對之未聲明不服
    ，均已告確定）。
三、上訴人則以：本件附帶民事訴訟所依附之台灣高雄地方法院
    89年度訴字第2325號刑事判決，僅武青公司法定代理人黃朝
    川經以業務過失致死罪判處有期徒刑7 月，緩刑2 年。武青
    公司則獲判無罪。而張添富既非黃朝川之僱用人，亦非該案
    之刑事被告，即在該刑事訴訟程序中，張添富未曾經認定為
    共同侵權行為之人，是被上訴人對張添富之繼承人即上訴人
    提起本件附帶民事訴訟，於法即有不合。況張添富並無過失
    責任。縱有過失，然李明倫身上所繫安全帶未鉤在定位，安
    全帽帶未繫在下巴之不安全動作，對於死亡結果之發生與有
    過失，即應減輕賠償金額或免除之，又被上訴人已領取勞工
    職業災害死亡補償金74萬2,500 元及武青公司曾給付被上訴
    人各5 萬元慰藉金部分，依法亦應抵扣。另李明倫死亡後，
    於被上訴人甲○○所領取由武青公司負擔保險費之「宏福定
    期壽險」保險金100 萬元，「團體意外保險」保險金50萬元
    ，及被上訴人己○○所領取「團體意外保險」保險金50萬元
    等金額內，被上訴人更不得再向伊請求賠償等語，資為抗辯
    求為判決：原判決除確定部分外，不利上訴人部分廢棄，廢
    棄部分，被上訴人在第一審之訴駁回。
四、按因犯罪而受損害之人，於刑事訴訟程序得附帶提起民事訴
    訟對於被告及依民法負損害賠償責任之人，請求回復其損害
    。前項請求權之範圍，依民法之規定。又按刑事訴訟諭知無
    罪，免訴或不受理之判決者，應以判決駁回原告之訴。但經
    原告聲請時，應將附帶民事訴訟移送管轄法院之民事庭。刑
    事訴訟法第487 條、第503 條第1 項分別定有明文。次按原
    告之訴不備其他要件者，法院應以裁定駁回之，民事訴訟法
    第249 條第1 項第6 款定有明文。又刑事法院得依刑事訴訟
    法第504 條第1 項規定，將附帶民事訴訟以裁定移送於該法
    院民事庭者，以刑事部分宣告被告有罪之判決者為限（最高
    法院66年台上字第1094號判例參照）。又刑事訴訟法第48 7
    條第1 項所定附帶民事訴訟之被告，除刑事被告外，固兼及
    於依民法負損害賠償責任之人。惟附帶民事訴訟之原告所主
    張之共同加害人，必以在刑事訴訟程序中經認定係共同侵權
    行為之人，始得謂為依民法負賠償責任之人，否則對之提起
    附帶民事訴訟，即難謂為合法（最高法院90年度台抗字第
    549 號判決意旨參照），查本件被上訴人於臺灣高雄地方法
    院89年度訴字第2325號刑事業務過失致死等案件訴訟程序中
    ，以武青公司及張添富之繼承人即上訴人為被告提起附帶民
    事訴訟請求損害賠償。惟本件附帶民事訴訟所依附之臺灣高
    雄地方法院89年度訴字第2325號刑事判決（以下簡稱刑事判
    決），僅武青公司之法定代理人黃朝川被判處有罪，武青公
    司則判決無罪確定，有該刑事判決書一份附卷可稽（見原審
    卷第5 頁至第10頁），而本件被上訴人既未對武青公司之法
    定代理人黃朝川提起附帶民事訴訟，且張添富亦非黃朝川之
    僱用人或刑事判決之被告，又被上訴人亦未聲請就武青公司
    部分移送管轄法院之之民事庭，揆諸前揭說明，被上訴人對
    上訴人提起附帶民事訴訟，即難謂為合法。
五、綜上所述，原審遽為(一)上訴人應與武青公司連帶給付被上訴
    人己○○129 萬8,196 元本息，(二)上訴人應連帶給付被上訴
    人己○○50萬元本息，(三)上訴人應連帶給付被上訴人甲○○
    187 萬2,183 元本息，(四)被上訴人其餘之訴駁回，並就被上
    訴人前揭勝訴部分，分別酌定相當擔保金額，併予宣告得假
    執行，就其餘假執行之聲請併予駁回之實體判決，於法尚有
    不合。（按原審判決後，被上訴人就其敗訴部分，並未上訴
    。又原判決關於被上訴人勝訴部分除命(一)上訴人應與武青公
    司連帶給付被上訴人己○○93萬8,557 元本息部分，(二)上訴
    人應連帶給付被上訴人甲○○93萬1,746 元本息部分及該部
    分假執行之宣告外均經本院前審予以廢棄，並駁回被上訴人
    該廢棄部分第一審之請求，而被上訴人亦未對之聲明不服，
    被上訴人敗訴部分，均告確定。）。上訴論旨指摘原判決不
    當，求予廢棄改判，即為有理由，應由本院將原判決關於命
    (一)上訴人應連帶給付被上訴人己○○93萬8,557 元本息部分
    ，(二)上訴人應連帶給付被上訴人甲○○93萬1,746 元本息部
    分及該部分假執行之宣告暨訴訟費用之裁判均廢棄，並駁回
    被上訴人就該廢棄部分在第一審之訴。
六、至於武青公司部分，因其與被上訴人均經合法通知，均未到
    場，致未能依一造辯論而為判決，本院將另行審結，附此
    明。
七、據上論結，本件上訴為有理由，依民事訴訟法第463 條、第
    385條第1項前段、第450條、第78條，判決如主文。
中　　華　　民　　國　　94　　年　　3 　　月　　11　　日
                            民事第三庭
                                審判長法官   張國彬
                                法      官   徐文祥
                                法      官   吳登輝
以上正本證明與原本無異。
如對本判決上訴，須於判決送達後20日內向本院提出上訴狀，未
表明上訴理由者，應於上訴後20日內向本院提出理由書（均須按
他造當事人之人數附繕本）。上訴時應提出委任律師或具有律師
資格之人之委任狀，並依附註條文規定辦理。
中　　華　　民　　國　　94　　年　　3 　　月　　15　　日
                                書  記  官   黎  珍
附註：
民事訴訟法第466條之1 ：
對於第二審判決上訴，上訴人應委任律師為訴訟代理人，但上訴
人或其法定代理人具有律師資格者，不在此限。
上訴人之配偶、三親等內之血親、二親等內之姻親，或上訴人為
法人、中央或地方機關時，其所屬專任人員具有律師資格並經法
院認為適當者，亦得為第三審訴訟代理人。第1 項但書及第2 項
情形，應於提起上訴或委任時釋明之。
                                                       K
